【裁判字號】    88,婚,408
【裁判日期】    890131
【裁判案由】    離婚
【裁判全文】
臺灣板橋地方法院民事判決      八十八年婚字第四０八號
    原      告  甲○○  女民.
                        身分證.
    被      告  乙○○  男民.
                        住屏東.
                        身分證.
右當事人間請求離婚事件，本院判決如左：
    主    文
准原告與被告離婚。
訴訟費用由被告負擔。
    事    實
甲、原告方面：
  一、聲明：求為判決如主文。
  二、陳述：緣兩造於民國（下同）七十六年十二月三十日結婚，婚後夫妻感情初尚
      洽，育有二女一男，未料被告愛喝酒，酒品不好，一句話不合常出手打人，到
      後來沒有辦法忍受即於八十三年間帶小孩離家出走了數年。經數年後，小孩比
      較長大，於八十六年十一間就再給被告一次機會，被告亦同意至台北縣板橋市
      ○○街二十五號一起居住共同生活，為有保障，所以二人到調解委員會立書為
      證，惟事隔不到半月，八十六年十一月二十六日又打到原告住院，經對被告提
      出傷害刑事告訴，被告亦經鈞院以八十七年度易字第三八六九號判處拘役二十
      日確定。被告隨即帶小孩自該共同生活住所返回屏東迄今，現仍繼續狀態中。
      兩造分居已久，兩造間婚姻已無任何實質意義，而符合民法第一千零五十二條
      第二項所定之「有難以維持婚姻之重大事由」及同條第一項第三款不堪同居之
      虐待情事，為此請求判決離婚。
乙、被告方面：
一、聲明：駁回原告之訴。
二、陳述：
（一）被告於八十八年十二月二日審理時陳述：原告於六年前無故離家，八十六年間
      她打電話給我說小孩要到台北唸書，叫我一起去，去台北我也接受，但她故意
      不肯讓我親近小孩，並要求我到調解委員會寫調解書後她才肯讓我接近小孩。
      八十六年十一月二十五日因為只有她有鑰匙，所以就叫我們父子三人到外面散
      步，結果她到凌晨三點才回來，我很生氣與之理論，她先動手我還手，她才受
      傷，她出院回家後就將小孩書包丟出來並將門鎖住，他置之不理，所以我就將
      小孩接回南州鄉住。
（二）其餘陳述如附件一所示。
    理    由
一、原告起訴主張：兩造於七十六年十二月三十日結婚，婚後夫妻感情初尚洽，育有
    二女一男，未料被告愛喝酒，酒品不好，一句話不合常出手打人，到後來沒有辦
    法忍受即於八十三年間帶小孩離家出走了數年。經數年後，於八十六年十一間就
    再給被告一次機會，被告亦同意至一起居住共同生活，惟事隔不到半月，又打到
    原告住院，被告隨即帶小孩自該共同生活住所返回屏東迄今，現仍繼續狀態中。
    兩造分居已久，兩造間婚姻已無任何實質意義，而符合民法第一千零五十二條第
    二項所定之「有難以維持婚姻之重大事由」及同條第一項第三款不堪同居之虐待
    情事，爰請求判決離婚。
二、被告則以係原告於六年前無故離家，八十六年間原告打電話給被告說小孩要到台
    北唸書，叫被告一起去，被告接受。因為只有原告有鑰匙，於八十六年十一月二
    十五日就叫被告父子三人到外面散步，結果原告到凌晨三點才回來，被告很生氣
    與之理論，係原告先動手被告才還手，原告才受傷，原告出院回家後就將小孩書
    包丟出來並將門鎖住，原告置之不理，所以被告就將小孩接回南州鄉住等語資為
    抗辯。
三、原告主張兩造係夫妻，現婚姻關係仍存續中乙節，已據原告提出戶籍謄本配偶欄
    及記事欄所載情形可參，並為被告所自認，堪信原告此部分主張之事實為真實。
    原告雖主張被告於婚後即經常毆打原告，原告於八十二年間並因而離家，嗣於八
    十六年十一月間，被告又在台北縣毆打原告成傷，經判刑確定，原告有不堪同居
    虐待之法定事由，並提出診斷證明書一紙及本院八十七年度易字第三八六九號刑
    事判決乙件為證，然按夫妻之一方受他方不堪同居之虐待，固得請求離婚，然所
    受虐待，必須客觀已達於不堪繼續為共同生活之程度，如足當之（最高法院三十
    四年上字第三九六八號判例、四十四年台上字第二十六號判例參照），本件原告
    所指被告慣常毆打原告之事實，乃六年前之往事。再八十六年十一月間雖被告再
    次毆打原告致傷，惟原告亦自承當日係因原告遲至晚間十二時多才回家，且已呈
    酒醉情況，則被告主張係因兩造起爭執始毆打原告致傷，即非不可採信。尚難以
    該次爭執中被告毆打原告致傷，即遽謂被告有暴力性格。原告其未舉證證明六年
    以來被告仍未改變其暴力性格，於客觀上難認目前有不堪繼續為共同生活之程度
    ，是以原告主張據民法第一千零五十二條第一項第四款之事由，訴請離婚，並非
    正當。
四、次按民法第一千零五十二條第二項前段規定：「有前項以外之重大事，難以維持
    婚姻者，夫妻之一方得請求離婚。」，其目的在使夫妻請求裁判離婚之事由較富
    彈性。是夫妻間發生之情事，茍足以使婚婚姻難以維持，即無不准許依該條第二
    項訴請離婚之理，不因當事人併據同一事實主張有該條第一項離婚原因而有不同
    （最高法院八十六年度第二次民事庭會議決議、最高法院八十七年台上字第一○
    四八號判決意旨參照）。原告主張其於八十六年十一月二十六日因遭被告毆打之
    事實，業據原告提出診斷證明書一紙為證，且為被告所是認，並有本院八十七年
    度易字第三八六九號刑事判決論以被告拘役二十日，如易科罰金，以三百元折算
    一日之判決，亦有原告提出該刑事判決，經本院審閱無訛。是以原告受被告毆打
    ，已有礙於原告之人格尊嚴，而被告又因傷害原告之身體，經本院判處拘役確定
    在案，是兩造經該刑事訴訟程序，本無夫妻情義可言，兩造因而無法營婚姻共同
    生活，迄今已達二年，夫妻有名無實，至今夫妻又無復合跡象，感情已難再續，
    足認兩造已無從維持婚姻共同生活之圓滿、安全及幸福，原告主張兩造之婚姻已
    生破綻而無回復之希望，自堪信為真實。從而，原告依民法第一千零五十二條第
    二項之規定，訴請判決與被告離婚，即屬正當，應予准許。
丙、結論：本件原告之訴為有理由，並依民事訴訟法、第七十八條判決如主文。
中      華      民      國    八十九    年      一      月    三十一  日
                                    臺灣板橋地方法院家事法庭
                                          法      官  許翠玲
右為正本係照原本作成
如對本判決上訴，須於判決送達後二十日內向本院提出上訴狀。
中      華      民      國    八十九    年      一      月    三十一  日
~B法院書記官  姚國華


司法院資訊處製作；財團法人民間司法改革基金會備份。
